【裁判字號】    97,交抗,545
【裁判日期】    970522
【裁判案由】    違反道路交通管理處罰條例
【裁判全文】
臺灣高等法院交通事件裁定      97年度交抗字第545、549號
抗  告  人
即受處分人  甲○○
上列抗告人因違反道路交通管理處罰條例案件，不服台灣板橋地
方法院中華民國九十七年一月二十九日所為之裁定（九十六年度
交聲字第一八八二、一八八八號），提起抗告，本院裁定如下：
    主  文
抗告駁回。
    理  由
一、原裁定意旨略以：抗告人即受處分人甲○○所有之車牌Ｊ八
    Ｕ─七０二號重型機車，於民國九十六年九月十日二十二時
    五十分許，行經台北縣三峽鎮○○路、大同路交岔路口闖紅
    燈，經警吹哨攔停稽查，惟該車駕駛拒絕稽查，且加速逃逸
    ，員警遂依所記下之車號、車種、顏色、廠牌，核對電腦車
    籍資料無誤後，對該車所有人掣單逕行舉發，依道路交通管
    理處罰條例第五十三條第一項、第六十條第一項規定、第六
    十三條第一項第一款、第三款及違反道路交通管理事件統一
    裁罰基準表規定，分別裁處罰鍰新台幣（下同）一千八百元
    、三千元，並各記違規點數三點、一點。嗣甲○○以未於上
    開時間行經本件違規地點，於接到罰單後，曾詢問舉發員警
    當時情形，員警稱：「因值深夜，看不清車牌，只記得車輛
    顏色，再上網去核對」等語，實有張冠李戴之嫌，可能是員
    警誤認云云。經查：
  (一)甲○○所有之機車，於前揭時、地違規之事實，業據證人即
    本件舉發員警彭民權證稱：九十六年九月十日晚間，我與另
    一位同事林宏達在三峽鎮○○路及大同路口執勤，於二十二
    時五十分許，我看到二名年輕男性共騎一輛三陽白色普通重
    型機車，車號是Ｊ八Ｕ─七０二，由介壽路一段往大同路方
    向行駛，行至大同路、介壽路口時，其行向號誌為紅燈，駕
    駛人未停車即左轉大同路，我們就立即吹哨做攔停動作，該
    駕駛人沒有減速受檢，反而加速逃逸，因無法當場予以攔停
    告發，所以返隊後，使用警用電腦查詢，確認該機車顏色、
    廠牌、車種與我們在場看到者均一致，且該機車沒有失竊紀
    錄，所以逕行舉發；當時是我先發現該違規機車，機車從我
    們所站的位置面前過去，該道路只有三點五公尺寬，我一看
    到之後，立刻衝到馬路上去攔，並查看車號，當時林宏達站
    在路邊，他也有走到馬路旁邊來看車號，他看到的車號與我
    看到的是一致，當時我們有特別注意車子的顏色、廠牌，互
    相核對情形均屬一致，所以我們才會回去使用電腦查詢；舉
    發當時，我人站在距離路口五十公尺左右的地方，該處是一
    國小的校門口，燈光很亮，光線充足；甲○○之前有到我們
    分隊來，但我沒有跟她說燈光看不清楚，而是根據我們當場
    所看到的車牌號碼、廠牌、顏色，再返隊查看電腦資料是否
    相符及是否是失竊車輛，並核對無誤之後才會開單，我們不
    敢貿然的開單等語綦詳，並有台北縣政府警察局九十六年九
    月十日北縣警交字第Ｃ00000000號、第Ｃ0000
    0000號舉發違反道路交通管理事件通知單影本二紙可稽
    。衡以彭民權乃執行交通勤務之警察，對於記憶車牌號碼、
    車型、顏色等可資辨明之資料，其觀察程度自較一般人更為
    專注，另參以其所指執勤位置，恰在行車路徑正前方，當時
    燈光充足，且與同在現場執勤之同事就所看到之車號、顏色
    、廠牌，互核比對均屬一致等情，足認彭民權應有清楚目睹
    該機車之違規情形及記明車牌號碼，不致誤判。
  (二)審諸本件證人所證情節，並無不合常理或矛盾之處，其所為
    證詞，業已清楚證述本件機車於前揭時、地，確有闖紅燈及
    拒絕停車接受稽查而逃逸之交通違規情事。至除該證人之證
    詞外，固無另以錄影或照相等方式所拍攝之車輛違規錄影帶
    或照片可資證明。惟按諸一般警員執行交通勤務，法律並未
    要求其就駕車逃逸等違規事項，悉應錄影或拍照存證，且此
    等違規情事，常係發生於一剎那之間，除非於案發當時，恰
    有預先錄影或擺設可供緊急照相之設備，否則要求值勤警員
    或舉發機關予以緊急錄影或照相，並以此為憑，未免不切實
    際。衡諸該警員係依法執行公務，既不認識甲○○，雙方亦
    無任何嫌隙可言，當不至甘冒涉犯偽證罪之風險，蓄意加以
    構陷。
  (三)綜上，本件違規事證已臻明確。從而，原處分機關就「闖紅
    燈」之違規，裁處罰鍰一千八百元，並記違規點數三點；就
    「違反處罰條例之行為，拒絕停車接受稽查而逃逸」之違規
    ，裁處罰鍰三千元，並記違規點數一點。於法均無違誤，應
    認甲○○之異議為無理由，予以駁回。
二、甲○○抗告意旨略謂：警員取締當時，係深夜二十三時，視
    線不良，伊既質疑員警證述之正確性，員警卻未提出任何照
    片或附近商家監視器錄影帶，以實其說，又有先依車輛顏色
    認定，再比對車牌之「先放箭，再劃圓」疑慮，伊自難甘服
    。
三、本院查：取捨證據及認定事實，乃法院自由判斷職權之行使
    ，其對於證據證明力所為之判斷，茍係基於吾人日常生活之
    經驗，而未違背客觀上應認為確實之定則，並已敘述其何以
    為此一判斷之理由，即不能任憑主觀，逕指為違法。本件員
    警係在燈光充足之情況下，跑至路中攔阻違規機車，依其正
    面親眼目睹之車號、車種、顏色、廠牌資料記錄後，回隊稽
    核電腦列管之車籍資料，發現悉相吻合，乃據以開單處罰，
    業如前述，甲○○指稱係在視線不良情形下，僅憑車輛顏色
    ，遽行認定車號，並非實情。況其尚不諱言：「家中有一個
    男孩，今年二十歲，沒有問過小孩，機車是否是他騎出去的
    」（見原審第一八八二號卷第十九頁），已與警員所謂：二
    名年輕男性共騎機車之證言，若合符節，尤以甲○○住居台
    北縣三峽鎮○○路，有其戶籍資料可憑，要與本件機車違規
    地點同縣鎮○○路、大同路口，恰巧具有地緣關係，益見警
    員所言不虛。再參諸借騎乘機車之情形，所在多有，是原審
    所為之判斷，並不違背經驗法則及論理法則。衡諸道路交通
    管理處罰條例第八十五條關於車輛駕駛人、車輛所有人交相
    歸責處罰之規定，亦無不合。從而，原裁定認甲○○之異議
    為無理由，予以駁回，於法並無不合。抗告意旨猶執陳詞，
    置原裁定已明白論斷之事項於不顧，仍難認為有理由，應予
    駁回。
據上論結，應依道路交通案件處理辦法第二十六條，刑事訴訟法
第四百一十二條，裁定如主文。
中    華    民    國    97    年    5     月    22    日
                  刑事第十九庭審判長法  官  黃金富
                                    法  官  魏新國
                                    法  官  洪昌宏
以上正本證明與原本無異。
不得再抗告。
                                    書記官  王韻雅
中    華    民    國    97    年    5     月    22    日


司法院資訊處製作；財團法人民間司法改革基金會備份。
